【裁判字號】    95,交抗,215
【裁判日期】    950421
【裁判案由】    違反道路交通管理處罰條例
【裁判全文】
臺灣高等法院交通事件裁定             95年度交抗字第215號
抗  告  人
即受處分人
抗  告  人  甲○○
上列抗告人因違反道路交通管理處罰條例案件，不服臺灣板橋地
方法院94年度交聲字第1996號，中華民國95年2月6日所為裁定（
原處分案號：交通部公路總局臺北區監理所蘆洲監理站違反道路
交通管理事件北監蘆字第裁46-AEB184689號），提起抗告，本院
裁定如下：
    主  文
抗告駁回。
    理  由
一、原裁定意旨略以：抗告人即受處分人甲○○於民國94年 6月
    15日上午 8時35分許，駕駛車牌號碼為PEN-200號重型機車，
    行經台北市○○路 ○段與民生西路口時，不遵守道路交通標
    線之指示而紅燈越線臨停，經台北市政府警察局大同分局雙
    連派出所警員以違反道路交通管理處罰條例第60條第 2項之
    規定，掣單舉發。經裁決機關認受處分人確有上開交通違規
    行為，乃依據道路交通管理處罰條例第33條第 1項、第60條
    第2項第3款之規定裁處 1,800元之罰鍰，並無不當，受處分
    人之異議為無理由，應予駁回。
二、抗告意旨略以：(一)本件員警舉發受處分人違規時，渠即告知
    係搶黃燈，但員警卻不理會，稱路口號誌是由綠燈變成了紅
    燈，渠是跨越雙黃線，舉發違規之事實，並不實在。(二)員警
    於掣發違反道路交通管理事件通知單後，未將通知單以掛號
    送達受處分人，違反程序正義。(三)原審調查時，二次傳訊受
    處分人，該員警均未到場，嗣後始單獨傳訊，致無法當庭對
    質，員警於舉發時僅告知違規事項，並未告知到案日期、處
    所，其所證稱已知知上情，有隱瞞之嫌。原審聽信其不實之
    證言，駁回受處分人之異議。受處分人不服，提起抗告云云
    。
三、按駕駛人駕駛汽車，應遵守道路交通標誌、標線、號誌之指
    示，並服從執行交通勤務之警察或依法令執行指揮交通及交
    通稽查任務人員之指揮。而汽車駕駛人，駕駛汽車不遵守道
    路交通標誌、標線、號誌之指示。本章各條無處罰之規定者
    ，處新臺幣900元以上1,800元以下罰鍰：道路交通安全規則
    第90條、道路交通管理處罰條例第60條定有明文。又按違反
    道路交通管理事件統一裁罰標準及處理細則第11條第1項規
    定：查獲駕駛人違反道路交通管理事件，均應當場填製「舉
    發違反道路交通管理事件通知單」，以通知聯交付行為人收
    受，交付時告知被通知人於移送聯「收受通知聯者簽章」欄
    簽名或蓋章，拒絕簽章者，記明其事由，視為已收受。
四、經查：
  (一)受處分人甲○○於九十四年六月十五日上午八時三十五分許
    ，駕駛車號ＰＮＥ－２００號重型機車，沿臺北市○○○路
    西往東方向行駛至承德路二段路口時，行車管制號誌已轉為
    紅燈狀態，受處分人卻超越該路口之停止線後，始在停止線
    前方機車待轉區停車，經警攔下來，告知紅燈越線臨停。請
    出示行照及駕照，即稱行照及駕照都遺失，出示一張證明給
    員警看，經查證無訛後，掣單舉發交付時，卻拒不簽名，也
    不收，員警就在舉發單上註記等情，業據證人即舉發本件之
    警員梁國慶於原審結證屬實，證人係當時依法執行交通勤務
    之警員，與異議人並無仇隙，衡情當無胡亂指摘反自陷偽證
    罪責之理；又證人證稱受處分之行照及駕照均遺失暨拒絕簽
    收違反道路交通管理事件通知單（以下簡稱通知單）乙節，
    核與受處分人於原審訊問時陳稱之情節相符，並據上開通知
    單記載明確，益徵證人之記憶清晰，並無模糊、混淆之情形
    ，其證詞自無瑕疵可指而堪予採信。
  (二)受處分人另辯稱：渠從頭至尾沒有收到該張罰單，本件裁決
    書違反程序正義云云。本件異議人拒絕收受上開通知單並逕
    行騎車離去之事實，除業據證人證述如前外，受處分人於原
    審訊問時，亦自承：「員警一跟我講完違規事由後，就要看
    我的駕照及行照，但當時我的駕照及行照已經遺失，只有一
    張警察局開的證明，他就準備要開單了，我就把車子開走了
    。」等情不諱，則揆諸上開法條說明，證人將受處分人拒絕
    簽收之事由記載於通知單，即視為受處分人已收受，其舉發
    並無違誤。受處分人所辯，顯係誤解法令，亦非可採。
  (三)原審於94年12月15日、95年 1月12日兩次同時傳訊受處分人
    及證人調查，雖受處分人均到庭並已供述在卷；惟證人94年
    12月15日之傳票，經送達原服務之雙連派出所，因受羈押致
    未到庭，而95年 1月12日則同日已先為臺灣臺北地方法院檢
    察署檢察官提訊，致未能同日訊問，有送達證書及提押票附
    原審卷足憑。嗣於95年 1月17日始提訊證人，經具結證述如
    上，雖與受處分人所供述未完全一致，此係證據證明力問題
    ，難執此即認有何偏頗不足信。而交通警察掣單舉發違反道
    路交通管理處罰條例所列之違規事實，本質上為行政處分，
    係公務員基於職務上之權力，依法就特定之具體事件所為之
    具公法上效果之單方行政行為，基於公務員為公法上行為具
    有公信力之原則，該行政行為當可被推定為真正。本件受處
    分人既未能提出證據以資證明其確無違規行為，又查無其他
    積極證據足認員警舉發錯誤，或供證不實之情事，則舉發員
    警之證詞，自可採信。受處分人上揭所辯，應為事後卸責之
    詞。
五、綜上所述，異議人有不遵守道路交通標線指示之違規駕車行
    為，事證明確，堪予認定。原審以原處分機關就此違規行為
    ，依前揭法條規定及違反道路交通管理事件統一裁罰基準表
    ，裁處罰鍰 1,800元，經核並無違誤。而依道路交通管理處
    罰條例第87條第 2項，道路交通案件處理辦法第19條，裁定
    駁回受處分人之異議，洵無不當。受處分人抗告，仍執上詞
    指摘原裁定不當，為無理由，應予駁回。
據上論結，應依道路交通案件處理辦法第26條，刑事訴訟法第41
2條，裁定如主文。
中    華    民    國    95    年    4     月    21    日
                  交通法庭審判長法  官  尤豐彥
                                法  官  張明松
                                法  官  魏新國
以上正本證明與原本無異。
不得再抗告。
                                書記官  何子傑
中    華    民    國    95    年    4     月    21    日


司法院資訊處製作；財團法人民間司法改革基金會備份。
